臺灣士林地方法院民事判決
110年度簡上字第243號
上  訴  人  王麗萍  
訴訟代理人  劉欣怡律師
複  代理人  江百易律師
被  上訴人  傅居上  
兼
法定代理人  傅麗芳  
上列當事人間請求侵權行為損害賠償事件，上訴人對於民國110
年9月24日本院民事簡易庭110年度簡字第20號第一審判決提起上
訴，本院於111年4月14日言詞辯論終結，判決如下：
    主      文
上訴駁回。
第二審訴訟費用由上訴人負擔。
    事實及理由
壹、程序事項：
　　被上訴人經合法通知，無正當理由，均未於言詞辯論期日到
    場，核無民事訴訟法第386條各款所列情形，爰依上訴人之
    聲請，由其一造辯論而為判決。
貳、實體事項：
一、上訴人主張：被上訴人甲○○（下稱甲○○）明知其無駕照，不
    得騎乘機車，竟仍於民國108年1月7日晚間10時53分許，騎
    乘車牌號碼000-0000號普通重型機車沿新北市淡水區淡金路
    4段外側車道往三芝方向行駛，於行經與該路段542巷口時，
    本應注意禁止左轉路段，不得迴車，而依當時天候晴、夜間
    有照明、柏油路面乾燥、無缺陷或障礙物、視距良好，並無
    不能注意之情事，竟疏未注意至此，逕行往左迴轉意欲往淡
    水方向行駛，適逢同向訴外人陳毅展騎乘車牌號碼000-000
    號普通重型機車沿內側車道駛至，雙方騎乘之機車發生碰撞
    （下稱系爭事故），致陳毅展人車倒地後受有頭部挫傷、腹
    內出血等傷害，經送往淡水馬偕紀念醫院（下稱淡水馬偕醫
    院）急救，於翌日即108年1月8日凌晨0時57分許死亡。上訴
    人為陳毅展之母親，自屆勞工退休年齡65歲後，因無工作能
    力，而有受陳毅展扶養之必要；且上訴人因陳毅展死亡，身
    心遭受嚴重打擊，被上訴人至今仍未與上訴人達成和解，並
    於原審開庭時表明無賠償之意，態度惡劣，故請求被上訴人
    賠償上訴人扶養金損失新臺幣（下同）198萬166元及精神慰
    撫金150萬元。又甲○○於系爭事故發生時為未成年人，被上
    訴人乙○○（下稱乙○○，與甲○○合稱被上訴人）為甲○○之法定
    代理人，應與甲○○負連帶賠償責任。另上訴人就系爭事故前
    已受領特別補償金75萬862元，應自被上訴人應連帶賠償金
    額中予以扣除。為此，爰依民法第184條第1項前段、第187
    條第1項前段、第192條第1項、第2項、第194條規定，請求
    被上訴人連帶給付272萬9,304元本息等語（原審判命被上訴
    人給付扶養費198萬166元及精神慰撫金100萬元部分，未據
    被上訴人聲明不服，不在本院審理範圍）。
二、被上訴人於原審以：被上訴人前於108年3月14日本院審理10
    8年度少調字第63號甲○○少年保護事件時，業就系爭事故與
    陳毅展之家屬達成和解，並履行和解條件完畢，上訴人不得
    再對被上訴人請求給付等語，資為抗辯，然未於本院言詞辯
    論期日到場，亦未提出書狀作何聲明或陳述。
三、原審就上訴人請求給付精神慰撫金逾100萬元之部分，為敗
    訴之判決。上訴人就對其不利部分不服，提起上訴，聲明：
    ㈠原判決不利於上訴人部分廢棄；㈡被上訴人應再連帶給付上
    訴人50萬元，及自民事起訴狀繕本送達翌日起至清償日止，
    按週年利率百分之5計算之利息。被上訴人則未提出答辯聲
    明。
四、本院得心證之理由：
  ㈠按因故意或過失，不法侵害他人之權利者，負損害賠償責任
    ；不法侵害他人致死者，被害人之父、母、子、女及配偶，
    雖非財產上之損害，亦得請求賠償相當之金額，民法第184
    條第1項前段、第194條分別定有明文。經查，甲○○無照駕駛
    過失肇致系爭事故，造成陳毅展死亡之結果，甲○○於系爭事
    故發生時未滿20歲，為限制行為能力人，乙○○為其法定代理
    人等情，有臺灣士林地方檢察署相驗屍體證明書、淡水馬偕
    醫院乙種診斷證明書、陳毅展戶籍謄本、道路交通事故現場
    圖、現場照片在卷可證（見士調字卷第10-12頁，原審卷第1
    9-27頁），並為被上訴人所不爭執（見原審卷第138頁），
    則上訴人依前揭規定，請求被上訴人負侵權行為損害賠償責
    任，自屬有據。
  ㈡按慰藉金之多寡，應斟酌雙方之身分、地位、資力與加害之
    程度及其他各種情形核定相當之數額。其金額是否相當，自
    應依實際加害情形與被害人所受之痛苦及雙方之身分、地位
    、經濟狀況等關係決定之（最高法院85年度台上字第460號
    判決意旨參照）。本院審酌上訴人有中度身心障礙，無法工
    作，僅領取低收入戶補助為生，而甲○○為92年出生，事發時
    為高中在學學生，另乙○○以打零工維生，領有低收入戶補助
    （見士調字卷第16頁，原審卷第141頁），及兩造之財產狀
    況（見原審限制閱覽卷兩造稅務電子閘門財產所得調件明細
    表），暨系爭事故之發生原因，上訴人為陳毅展母親，於陳
    毅展5歲時與陳燕清離婚，並約定陳毅展之親權由陳燕清行
    使，雖無同住，但仍保持聯絡，時常相約吃飯，聯絡感情（
    見士調字卷第12-13頁，原審卷第140頁），陳毅展年僅18歲
    即因甲○○過失肇事而死亡，上訴人驟失兒子，天人永隔，受
    有莫大之精神上痛苦等一切情狀，認上訴人得請求被上訴人
    賠償之精神慰撫金應以100萬元為適當，其請求在此範圍內
    ，應認有據，逾此範圍之請求，尚難准許。至上訴人雖主張
    原審未審酌被上訴人事後態度及上訴人所遭受之精神創傷等
    語。然查，被上訴人另以170萬元與陳毅展父親陳燕清和解
    ，業據兩造於原審陳述明確（見原審卷第139頁），且本院
    已審酌兩造之身分、地位、經濟狀況、系爭事故發生經過，
    及上訴人權利受損之程度等情節而酌定精神慰撫金之數額，
    業如前述，上訴人執此主張原審認定不當，應非可採。
五、綜上所述，上訴人依民法第184條第1項前段、第194條規定
    ，請求被上訴人再給付50萬元，及自民事起訴狀繕本送達翌
    日起至清償日止，按週年利率百分之5計算之利息，為無理
    由，應予駁回。是原審就此部分為上訴人敗訴之判決，經核
    並無不合。上訴意旨指摘原判決不當，求予廢棄改判，為無
    理由，應予駁回。
六、本件事證已臻明確，兩造其餘攻擊防禦方法及所提出之證據
    ，經本院斟酌後，認為均不足以影響本判決之結果，爰不一
    一論駁。
七、據上論結，本件上訴為無理由，依民事訴訟法第436條之1第
    3項、第449條第1項、第78條、第463條、第385條第1項前段
    ，判決如主文。
中　　華　　民　　國　　111 　年　　4 　　月　　28　　日
           民事第一庭  審判長 法  官  蕭錫証
                              法  官  黃筠雅
                              法  官  林宜靜
以上正本係照原本作成。
本件判決不得上訴。
中　　華　　民　　國　　111 　年　　4 　　月　　28　　日
                              書記官  鍾堯任